臺灣高等法院高雄分院刑事判決　　　　　　　　　九十二年度上易字第一六號
　　上訴人
　　即被告　乙○○
右上訴人因業務侵占等案件，不服臺灣高雄地方法院九十二年度易字第一Ｏ二九號中
華民國九十二年十月三十日第一審判決（起訴案號：臺灣高雄地方法院檢察署九十二
年度偵字第四Ｏ九號），提起上訴，本院判決如左：
      主  文
原判決撤銷。
乙○○連續意圖為自己不法之所有，而侵占對於業務上所持有之物，處有期徒刑柒月
。緩刑貳年。
被訴普通侵占部分無罪。
    事  實
一、乙○○於民國七十九年間曾犯竊盜、搶奪等罪，分經台灣高雄地方法院判處罪刑
    ，並予減刑為有期徒刑一年三月確定，於八十年八月六日執行完畢，復於八十九
    年間犯竊盜罪，經同法院判處有期徒刑四月，緩刑三年確定（嗣於九十二年三月
    十二日緩刑期滿，未經撤銷緩刑）。其原係受雇於丙○○、陳憲平等所合夥經營
    ，位於高雄縣岡山鎮○○○路四一九號之「七七七鞋店」，並自民國九十年五月
    間起擔任販賣鞋類之員工，為從事業務之人。因陳憲平未返還伊先前委由其贖回
    之自用小客車，竟意圖為自己不法之所有，基於概括犯意，將自同年十月十五日
    起至同年十一月二十三日止，所收得各類販賣鞋類所得，而暫時存入其所有華南
    商業銀行岡山分行（下稱華銀岡山分行）帳號000000000000號帳戶
    內，性質上屬於業務上持有之新台幣（下同）七萬元，變易持有為所有之不法意
    思，連續多次自該帳戶內提領數量不等之金額，侵占入己後花用殆盡，旋即前往
    臺北地區另謀他職。嗣因丙○○發覺乙○○未再前往「七七七鞋店」任職，始悉
    上情。
二、案經丙○○訴由臺灣高雄地方法院檢察署檢察官偵查起訴。
    理  由
一、訊據上訴人即被告乙○○（下稱被告）直承於上揭時、地，受僱於丙○○、陳憲
    平等人，在其等所經營之「七七七鞋店」，擔任販賣鞋類之工作，為從事業務之
    人，其間並將各類販賣鞋類所得七萬元，多次自其銀行帳戶內提領並花用殆盡之
    事實，核與告訴人丙○○於檢察官偵查中、原審及本院審理時指證之內容；證人
    陳憲平於原審審理時結證之情節相符。並有存證信函及華銀岡山分行九十三年二
    月二十四日（九三）華岡存字第五三號函暨所附存款往來明細表各一份在卷可考
    ，被告之自白核與事實相符，事證明確，其侵占之犯行應堪認定。
二、被告辯稱：其提領花用之賣鞋所得之七萬元，係用以抵償遭陳憲平占用汽車之利
    益，故其主觀上並無不法所有之意圖云云。惟被告明知「七七七鞋店」係由丙○
    ○、陳憲平等人所合夥經營，依其年齡、智識，自應知悉販賣鞋類之收入並非陳
    憲平一人獨有，而係合夥人全體所共有。況被告自承上開小客車係被告至當鋪典
    當後，因無力贖回，始央求陳憲平代墊贖回汽車之款項以節省利息花費，並約定
    被告清償該代墊款前，該車暫由陳憲平保管使用乙節，客觀上與「七七七鞋店」
    之業務經營毫無關聯，且被告雖曾要求返還該車，惟遭陳憲平以應先清償汽車修
    理費用、稅款及其他款項為由而拒絕還車等情，業據證人陳憲平於原審審理時結
    證屬實在卷（見原審卷第五五、五七頁）。則被告在尚未清償積欠陳憲平之款項
    而無權要求還車前，將與該車毫無關聯，且非陳憲平一人所有之「七七七鞋店」
    營業收入侵占入己，自難謂其主觀上並無不法所有之意圖。從而，被告前揭辯詞
    ，顯屬事後卸責之詞，不足採信。
三、至告訴人雖指稱被告侵占鞋款之金額為十六萬元，並提出帳冊一本以資佐證。然
    告訴人自承其住在高雄市區，並未每天前往「七七七鞋店」巡視，鞋店之收支業
    務均由被告負責，故無法確定被告係自九十年十月或十一月間之某日起將賣鞋所
    得之款項侵占入己等語（見原審卷第二十、五十頁）。是其指稱被告侵占鞋款之
    金額為十六萬元云云，顯係推測之詞，既乏其他積極證據以資佐證，則逾越被告
    所坦承七萬元部分之金額，即難採信為真實。
四、本件被告受雇於丙○○、陳憲平等所合夥經營之「七七七鞋店」，擔任販賣鞋類
    之員工，為從事業務之人，其擅自將販賣鞋類所得而屬業務上持有之款項，提領
    而侵占入己，核其所為，係犯刑法第三百三十六條第二項之業務侵占罪。其先後
    多次提領而侵占入己之行為，時間緊接，犯罪構成要件相同，顯係基於概括犯意
    而為，為連續犯，應依刑法第五十六條之規定，以一罪論並加重其刑。原審以被
    告罪證明確，予以論科，固非無見，惟查：被告係多次自其銀行帳戶內提領現款
    而侵占入己花用，所為應係基於概括犯意而為，為連續犯，原判決認係成立業務
    侵占之單純一罪，容有未洽。上訴人上訴意旨仍執前詞否認犯罪，雖無理由，惟
    原判決此部分既有上揭可議之處，自應由本院將原判決此部分撤銷改判。爰審酌
    被告曾有竊盜、搶奪等刑事前科，為人員工不知戮力以赴，反而侵占僱主貨款，
    所為實屬非是，惟念其犯後大致坦承犯行，頗具悔意，且已與告訴人達成民事和
    解，告訴人並於本院審理時表明不願追究等語，而其侵占之動機係因另一合夥人
    陳憲平未返還被告所有自用小客車所致，侵占金額僅七萬元，金額不大等其他一
    切情狀，仍如原審量處有期徒刑七月。又被告於八十九年間曾犯竊盜罪，經台灣
    高雄地方法院判處有期徒刑四月，緩刑三年確定，並已於九十二年三月十二日緩
    刑期滿，此有臺灣高等法院被告全國前案紀錄表一份在卷可稽，茲該緩刑宣告未
    經撤銷，依刑法第七十六條之規定，其刑之宣告即失其效力。本件被告侵占金額
    不大，告訴人已表明不原追究，且係因另一合夥人陳憲平未返還小客車，意欲抵
    債所致，犯罪動機尚值忴憫，其經此科刑之教訓，應已知所警惕，而無再犯之虞
    ，本院認對其所宣告之刑，仍以暫不執行為適當，爰併諭知緩刑二年，以啟自新
    。
五、甲訴意旨另以：乙○○受雇於丙○○，在高雄縣岡山鎮○○○路四一九號之「七
    七七鞋店」，擔任販賣鞋類員工，其明知丙○○於九十年十一月二十二日在大眾
    銀行博愛分行匯入乙○○所有之華銀岡山分行之前開帳戶之十萬元，為丙○○所
    有，係提供乙○○辦理甲存支票帳戶所用，竟意圖為自己不法之所有，將該款項
    易持有為所有之意思，提領後自行花用，因認為被告另犯刑法第三百三十五條第
    一項之普通侵占罪云云。
六、按被告未經審判證明有罪確定前，推定其為無罪。犯罪事實應依證據認定之，無
    證據不得認定犯罪事實；又不能證明被告犯罪者，應諭知無罪之判決，刑事訴訟
    法第一百五十四條、第三百零一條第一項前段分別定有明文。次按認定犯罪事實
    所憑之證據，雖不以直接證據為限，間接證據亦包括在內；然而無論直接或間接
    證據，其為訴訟上之證明，須於通常一般之人均不致有所懷疑，而得確信其為真
    實之程度者，始得據為有罪之認定，倘其證明尚未達到此一程度，而有合理之懷
    疑存在時，即無從為有罪之認定；刑事訴訟法上所謂認定犯罪事實之證據，係指
    足以認定被告確有犯罪行為之積極證據而言，如未能發現相當證據或證據不足以
    證明，自不能以推測或擬制之方法，以為裁判基礎，此觀最高法院七十六年臺上
    字第四九八六號、二十九年上字第三一○五號、四十年臺上字第八六號判例意旨
    自明。
七、甲訴意旨認被告涉有上開普通侵占罪行，係以被告坦承不諱，核與告訴人指訴之
    情節相符，並有匯款條等為其論據。訊據被告堅決否認此部分犯行，辯稱：該十
    萬元係借款，伊並無侵占云云。其辯解核與告訴人丙○○於警詢中陳稱：九十年
    十一月二十二日，被告騙伊說要申請支票，向伊調現十萬元等語（見台灣高雄地
    方法院檢察署九十一年度他字第四八九六號偵卷，第八頁背面）；於檢察官偵查
    中供稱：他竟然將錢領走後不還，這筆錢是借款等語（見同署同上偵卷，第二六
    頁背面）；於原審審理時供稱：因為被告當時受僱於伊，他說要開鞋店要去向中
    盤拿鞋子，所以才向伊借十萬元開支票戶；當初先將十萬元匯入被告之帳戶，被
    告是有說向伊借，算是伊借他，但是當時伊只是讓被告可領到支票，之後被告再
    把錢還伊等語（見原審卷，第五十頁、五一頁）均相符合，可見告訴人匯款十萬
    元予被告之動機，雖係欲幫助被告取得存款證明，據而得向銀行申請領用支票使
    用之資格，惟其匯款之本質究為借款無訛。按刑法上之侵占罪，須持有人變易其
    原來之持有意思而為不法所有之意思，始能成立。茲被告主觀上認係借款，而於
    告訴人匯款後分次提領使用殆盡（詳見前開華銀岡山分行存款往來明細表所示）
    ，所為當係處分持有中之自己所有物之行為，其無不法所有之意圖，應可確認。
    至被告日後因故延欠不還，亦純係民事糾葛，而與普通侵占罪無涉。此外，復查
    無相當之直接或間接證據足資證明被告主觀上確有不法之意圖，依前揭法條規定
    及判例意旨，自不得以推測或擬制之方法，而認被告涉有上開普通侵占犯行。
八、原審疏未詳察，遽予論罪科刑，自有未合，被告上訴意旨否認犯罪，指摘原判決
    此部分不當，為有理由，自應予撤銷改判，被告此部分犯罪既屬不能證明，自應
    為被告無罪判決之諭知。
九、據上論結，應依刑事訴訟法第三百六十九條第一項前段、第三百六十四條、第三
    百零一條第一項、第二百九十九條第一項前段、刑法第五十六條、第三百三十六
    條第二項、第七十四條第二款，罰金罰鍰提高標準條例第一條前段，判決如主文
    。
本案經檢察官彭南雄到庭執行職務。
中    華    民    國      九十三      年      三      月     二十三     日
                              臺灣高等法院高雄分院刑事第五庭
                                  審判長法官  曾永宗
                    法官  邱永貴
                                        法官  陳明富
右正本證明與原本無異。
不得上訴。
                                  法院書記官  張宗芳
中    華    民    國      九十三      年      三      月      二十四    日
附錄本案論罪科刑法條：
刑法第三百三十六條
對於甲務上或因甲益所持有之物，犯前條第一項之罪者，處一年以上七年以下有期徒
刑，得併科五千元以下罰金。
對於業務上所持有之物，犯前條第一項之罪者，處六月以上五年以下有期徒刑，得併
科三千元以下罰金。
前二項之未遂犯罰之。
